【裁判字號】    89,訴,22
【裁判日期】    900315
【裁判案由】    違反槍砲彈藥刀械管制條例
【裁判全文】
臺灣宜蘭地方法院刑事判決                            八十九年度訴字第二二號
    公  訴  人  臺灣宜蘭地方法院檢察署檢察官
    被      告  乙○○
    指定辯護人  本院公設辯護人
右列被告因違反槍砲彈藥刀械管制條例案件，經檢察官提起公訴（八十八年度偵字第
三八０七號），本院判決如左：
    主  文
乙○○無罪。
    理  由
一、公訴意旨略以：被告乙○○明知其與丙○○（現由本院審理中），於民國八十八
    年九月底在宜蘭縣羅東鎮○○○路三０九號之三「太空城」模型店購得玩具模型
    槍仿轉輪手槍製造之金屬掌心雷手槍，經車通槍管及轉輪彈倉後，機械性能良好
    ，可供擊發子彈使用，已具有殺傷力及在不詳時、地取得仿制式口徑零點三八吋
    轉輪手槍子彈三顆、由制式口徑零點三八吋轉輪手槍彈截短彈筒改造而成之子彈
    一顆，均屬槍砲彈藥刀械管制條例所管制之物品，未經許可，不得無故販賣、持
    有及寄藏，意於八十八年十月五日將前揭槍彈等物藏於丙○○所有之車牌號碼Ｉ
    Ｍ－七０九八號自用小客車後座椅座墊下，與丙○○共同將車駕駛至宜蘭縣羅東
    鎮○○路八號「米堤」汽車旅館住宿，於翌日凌晨三時許經警查獲，並扣得具殺
    傷力改玩具掌心雷手槍一把及前述具有殺傷力之子彈四顆等物。因而認被告乙○○涉犯槍砲刀械管制條例第十條第四項、第十二條第四項之罪嫌等語。
二、按犯罪事實應依證據認定之，無證據不得推定其犯罪事實，此為刑事訴訟法第一
    百五十四條所明定。又依最高法院七十六年台上字第五五０八號裁判要旨：「未
    經許可，無故持有手槍罪，須有持續持有相當時間之意圖，且其持有有社會之危
    險性者，始與法意相符。如僅向無故持有者借看當場即送還者，因其無持續持有
    之意圖即難成立該罪。」等語，可知所謂「持有槍彈」罪，須在主觀上有持續持
    有相當時間之意圖，而在客觀上有足以顯示係實現其占有物上權利之行為，且該
    持有具有社會危險性始足構成；倘行為人依證據無法顯現出持續持有之意圖，且
    並無因占有槍彈而實現其占有物上權利，並使該占有具社會危險性，即難成立該
    罪。
三、公訴人認被告違反槍砲彈藥刀械管制條例之犯行係以：(1)證人吳添勝證述乙○○
    與丙○○於八十八月九月底確至其所經營之「太空城」模型店購得扣案之掌心雷
    手槍。並有槍枝型錄一本附卷為憑。(2)證人甲○○供稱其與乙○○自外面買東西
    回汽車旅館，丙○○至樓下拿一袋東西上來，將子彈倒在浴巾上拿到浴室去玩，
    乙○○進入浴室幫忙洗子彈，後被告坐在椅上子以指甲刀磨子彈，之後丙○○到
    浴室打點滴，所以東西丟在床上，被告說這些東西丟在床上很危險，便將東西收
    起來拿到樓上藏，丙○○當場有說該槍裝上鋼珠仍可以打，而被告看見丙○○倒
    出東西（指槍、彈）便過去幫忙等語。(3)被告自承知悉丙○○擁有系爭槍、彈，
    當天係伊將系爭槍彈拿至ＩＭ－七０九八號自用小客車後座位椅墊上藏放，至被
    告於警訊中所供係伊所有乃為丙○○扛罪等語。可知被告知悉丙○○擁有槍彈，
    並隨時將該批槍彈收藏隱匿，且事後又欲替丙○○頂罪，可徵被告主觀上亦有持
    有槍彈之意。(4)扣案之手槍及子彈經送鑑驗結果，認具殺傷力，有內政部警政署
    刑事警察局鑑驗通知書在卷可稽，並有扣案之槍彈一批足證。為其論據。訊之被
    告乙○○堅決否認有公訴人所指之犯行，辯稱：曾陪同丙○○至太空城模型店購
    買玩具槍，但不知何時槍枝已遭改造，亦不知丙○○將槍彈攜至羅東，至丙○○
    將槍彈拿至旅館房間時方知丙○○攜帶槍彈，與其並無共同持有之意思等語。
四、經查：
（一）被告乙○○辯稱：該槍枝確實係於八十八年九月某日由他與丙○○共同至太空
      城模型店所購買，當時丙○○向他表示要買給他兒子。但槍一直都在丙○○那
      裡。至於子彈是丙○○找他一起到九份山區之靶場挖出來的。十月五日當天，
      他與丙○○由基隆到宜蘭，並住進米堤汽車旅館時，才知丙○○將槍帶到旅館
      玩，他確有與丙○○共同清洗挖出之子彈。他與甲○○覺得將槍彈放在床上不
      好，他就趁丙○○在浴室戒藥打點滴時，將之包起來藏放在ＩＭ－七０九八號
      車子裡。雖然他與甲○○有出去，但前後不到一小時等語。丙○○則證稱：八
      十八年九月某日，他確實與乙○○至太空城模型店買槍，原來買槍用意是要給
      他兒子玩。至ＩＭ－七０九八號自小客車平時由他使用，十月五日當天凌晨，
      他與乙○○住進米堤汽車旅館。他都沒有出去過，期間是乙○○與同行的甲○○曾經開車出去過二次，那段時間他因為在戒藥打點滴，警察自車內起獲槍彈
      ，他均不知道。他認為是乙○○與甲○○開車出去時將槍枝改造，至於子彈並
      非他所有等語。互核乙○○與丙○○就槍枝由何人改造，與子彈係何人所有各
      節，所述不一。然證人甲○○證稱，當晚丙○○在米堤旅館房間內把玩槍彈，
      他與乙○○怕被警察查獲，乙○○就將槍彈收到車上。當晚丙○○打點滴時，
      他與乙○○開車出去買些東西，順便回去拿衣服，來回約半小時等語。證人甲○○所證與被告乙○○之辯稱大致相符。再稽之，被告乙○○與甲○○以丙○○之車子外出時間，為時不長並未超過一小時，當不致於短時間內將槍枝改造
      完成。且該槍枝於改造前係丙○○所得購得，查並無任何動機可認被告乙○○
      與甲○○在未經丙○○同意或委託之情形下，任意將丙○○原所持有之玩具手
      槍改造成具有殺傷力手槍之情形，證人丙○○之供述顯與常情未符，不足採信
      。
      就扣案子彈部分係自丙○○車上所查獲，並與扣案手槍放於同一位置，業據證
      人即查獲警員張川榮、古國章、馮東溪等人證述明確，參之乙○○與證人甲○○均陳稱係丙○○所有，足認定扣案之槍彈均屬丙○○所有，且非由乙○○或
      證人甲○○改造。
（二）公訴人雖認為被告乙○○知悉丙○○擁有槍彈，並隨時將該批槍彈收藏隱匿，
      且事後又欲替丙○○頂罪，被告主觀上即有持有槍彈之意。惟乙○○僅於查獲
      當日將槍彈藏放於丙○○車上，其並無持有相當時間。且被告乙○○雖與丙○○陪同購買槍枝，惟並無證據顯示乙○○於丙○○購買之初知悉購得槍枝之目
      的係丙○○為改造具有殺傷力槍枝之用。再參之，丙○○於同年九月底購買槍
      枝至為警查獲期間均由丙○○所持有，而被告與甲○○發現丙○○把玩槍彈不
      妥，再將槍彈收藏隱匿於丙○○之座車上時，丙○○適在旅館房間內打點滴，
      不知乙○○將槍彈藏放之事，有證人丙○○證述在卷，顯見被告乙○○之藏放
      行為，並無為丙○○藏匿槍彈之意思。復以，被告乙○○係藏放於丙○○之座
      車上，係屬丙○○得以支配其物之權利之領域，更足徵乙○○並無持有扣案槍
      彈之意圖，亦無可能因被告乙○○將槍枝藏置於丙○○座車之行為，而得以實
      現占有之物上權利。再稽之，證人甲○○於偵查中證稱：「乙○○幫丙○○頂
      罪，當天警察帶去查槍，回刑事組當時我們三人拷在一起。」並於另案（即本
      院八十八年度訴字第二八七號審理丙○○因同一事實涉犯槍砲案件）時證稱：
      「本來是乙○○要幫他擔下安非他命及槍枝部分，後來警方又到基隆搜查，乙○○才不願意承認，阿瑟（阿色）就是黃俊豪，丙○○本來還想叫我把事情都
      推到阿色身上，但我覺得這樣對不起阿瑟，才沒有這樣做。」等語，而被告辯
      稱因他嗣後知悉槍枝已經丙○○改造，才不願再承認等語，核被告與證人甲○○上開所述，雖被告乙○○於初訊時坦承為其所有替丙○○頂罪，然尚難以此
      認定被告乙○○有共同持有扣案之槍彈。
（三）綜上事證，再參酌前開說明，被告乙○○依證據無法顯現出持續持有之意圖，
      且並無因占有槍彈而實現其占有物上權利，並使該占有具社會危險性，即難成
      立該罪。此外復查無其他積極證據足以認定被告有公訴人所指之犯行，犯罪不
      能證明，自應為被告無罪之諭知。
五、末以，依內政部警政署刑事警察局八十八年十月十四日刑鑑字第一０三六七六號
    鑑驗通知書所載：「送鑑之掌心雷手槍一枝，認係由仿轉輪手槍製造之金屬玩具
    手槍，車通槍管及轉輪彈倉改造而成，機械性能良好，可供擊發子彈使用，認具
    殺傷力。」而依槍砲彈藥刀械管制條例第十條之規定，改造「模型槍」係指由產
    製槍械合法廠商之不具發射功能制式槍枝模型，經加工改造或得輕易改裝或加裝
    而具有發射功能及殺傷力之槍枝。另同條例第十一條之「其他可發射金屬或子彈
    具有殺傷力之各式槍枝：係指改造模型槍以外經製造、改造具殺傷力之其他槍枝
    ，以玩具槍枝改造並具殺傷力者亦屬之。」，而本件扣案之槍枝應係由玩具手槍
    改造而成，並非屬模型槍，附此敘明。
據上論斷，應依刑事訴訟法第三百零一條前段，判決如主文。
本案經檢察官林慧到庭執行職務。
中    華    民    國      九十        年      三        月      十五    日
                                  臺灣宜蘭地方法院刑事第二庭
                                          法  官  郭  淑  珍
右正本證明與原本無異。
如不服本判決，應於判決送達後十日內，向本院提出上訴狀。（應附繕本）
                                          書記官  陳  淑  宜
中    華    民    國      九十        年      三        月      二十    日


司法院資訊處製作；財團法人民間司法改革基金會備份。
